【裁判字號】    98,交聲,264
【裁判日期】    980519
【裁判案由】    違反道路交通管理處罰條例聲明異議
【裁判全文】
臺灣新竹地方法院交通事件裁定  98年度交聲字第264號
移送機關    交通部公路總局新竹區監理所新竹市監理站
異  議  人
即受處分人  甲○○
上列異議人即受處分人因違反道路交通管理處罰條例案件，對於
交通部公路總局新竹區監理所新竹市監理站98年4 月14日所為之
竹監新三字第裁51—E00000000 號裁決書就罰鍰部分聲明異議，
本院裁定如下：
    主  文
原處分關於罰鍰新臺幣肆萬伍仟元部分撤銷。
上開罰鍰撤銷部分，甲○○不罰。
    理  由
一、原處分意旨略以：異議人即受處分人甲○○於民國97年5 月
    10日晚上7 時20分許，騎乘車牌號碼CDT-602 號機車，在新
    竹市○○路503 號前，與陽清華所騎乘之車牌號碼967-CQJ
    號機車發生擦撞致陽清華受有左膝蓋擦挫傷、雙大腿挫傷之
    傷害，經警於同日晚上8 時18分許當場測得其呼氣中酒精濃
    度高達每公升1.38毫克（MG/L）超過標準值每公升0.25毫克
    （MG/L），乃以竹市警交字第E00000000 號舉發違反道路交
    理管理事件通知單當場舉發，異議人不服，原處分機關即交
    通部公路總局新竹區監理所新竹市監理站復以違規事實屬實
    ，依照道路交通管理處罰條例第35條第1 項第1 款、第24條
    第1 項第2 款（裁決書漏載第24條第1 項第2 款）之規定，
    裁處異議人罰鍰新臺幣（下同）45000 元、吊扣駕駛執照24
    個月，施以道安講習之處分等語。
二、本件異議意旨略以：異議人固坦承於上開時、地飲用酒類後
    騎乘機車與他人擦撞並致人受傷而為警查獲，然而，異議人
    所涉之酒後駕車公共危險案件，經移送臺灣新竹地方法院檢
    察署後，已向財團法人新竹市私立愛恆啟能中心支付8 萬元
    而受緩起訴處分確定，竟又遭原處分機關裁決罰鍰45000 元
    ，對一行為重複為罰鍰之處罰，有違一事不二罰原則，就此
    受罰鍰部分聲明異議，請求撤銷罰鍰之處分（就吊扣駕駛執
    照及施以道安講習部分則不聲明異議）等語。
三、按汽車駕駛人飲用酒類或其他類似物後其吐氣所含酒精濃度
    超過每公升0.25毫克或血液中酒精濃度超過0.05% 以上，不
    得駕車；又汽車駕駛人，駕駛汽車經測試檢定有酒精濃度超
    過規定標準之情形，因而致人受傷者，處新臺幣15000 元以
    上60000 元以下罰鍰，並當場移置保管該汽車及吊扣其駕駛
    執照2 年，並應接受道路交通安全講習，道路交通安全規則
    第114 條第2 款、道路交通管理處罰條例第35條第1 項第1
    款、第24條第1 項第2 款分別定有明文。
四、經查：
(一)異議人於上開時地酒後騎車與他人發生擦撞並致人受傷，經
    警測得其呼氣酒精濃度超過標準值（每公升1.38毫克），因
    予舉發「酒後駕車肇事致人受傷（呼氣值為1.38mg/L」違規
    ，惟異議人涉犯刑法第185 條之3 公共危險罪，業經臺灣新
    竹地方法院檢察署檢察官於97年6 月17日以97年度偵字第35
    96號為緩起訴處分，其期間為1 年，受處分人並應向財團法
    人新竹市私立愛恆啟能中心支付8 萬元，嗣依職權送請再議
    ，亦經臺灣高等法院檢察署檢察長以97年度上職議字第7114
    號處分書駁回在案，其中緩起訴期間為97年6 月27日起至98
    年6 月26日止，受處分人並已支付緩起訴處分金8 萬元等情
    ，有臺灣新竹地方法院檢察署檢察官97年度偵字第3596號緩
    起訴處分書、新竹第一信用合作社存入憑條影本、臺灣高等
    法院檢察署97年度上職議字第7114號處分書及臺灣高等法院
    被告前案紀錄表等附卷可參，是以異議人酒後超過規定標準
    駕駛動力交通工具，而受緩起訴處分確定之事實，堪以認定
    。
(二)按94年2月5日公布，於95年2月5日施行之行政罰法第26條規
    定：「一行為同時觸犯刑事法律及違反行政法上義務規定者
    ，依刑事法律處罰之。但其行為應處以其他種類行政罰或得
    沒入之物而未經法院宣告沒收者，亦得裁處之。前項行為如
    經不起訴處分或為無罪、免訴、不受理、不付審理之裁判確
    定者，得依違反行政法上義務規定裁處之。」。又其他種類
    行政罰，係指違反行政法上之義務應受「裁罰性」之「不利
    處分」，依行政罰法第2條規定，包括限制或禁止行為之吊
    扣證照處分及警告性之講習處分在內。究其立法目的，一行
    為同時觸犯刑事法律及違反行政法上義務規定時，由於刑罰
    與行政罰同屬對不法行為之制裁，而刑罰之懲罰作用較強，
    故依刑事法律處罰，即足資警惕時，實無一事二罰再處行政
    罰之必要；且刑事法律處罰，由法院依法定程序為之，較符
    合正當法律秩序，應予優先適用，但罰鍰以外之沒入或其他
    種類行政罰，因兼具維護公共秩序之作用，為達行政目的，
    行政機關仍得併予裁處。
(三)復按緩起訴期間內，有下列情形之一者，檢察官得依職權或
    依告訴人之聲請撤銷原處分，繼續偵查或起訴：於期間內
    故意更犯有期徒刑以上刑之罪，經檢察官提起公訴者。緩
    起訴前，因故意犯他罪，而在緩起訴期間內受有期徒刑以上
    刑之宣告者。違背第253 條之2 第1 項各款之應遵守或履
    行事項者，刑事訴訟法第253 條之3 第1 項定有明文。準此
    可認，經檢察官為「緩起訴」處分者，於「緩起訴」之猶豫
    期間內，最終是否會被檢察官提起公訴，猶懸而未定，亦即
    「緩起訴」處分於猶豫期間內尚未具有實質之確定力，檢察
    官於緩起訴期間內，可對被告為繼續觀察，如被告顯無反省
    警惕之情或根本欠缺反省警惕之能力，檢察官仍得依職權或
    依告訴人之聲請，將被告「緩起訴」處分撤銷，固見緩起訴
    處分顯與不起訴處分之性質不同，而行政罰法第26條明定「
    一行為不二罰」之原則，且應受行政罰之行為如經「不起訴
    處分或為無罪、免訴、不受理、不付審理」之裁判確定者，
    始得依違反行政法上義務規定裁處之，並未包括「緩起訴」
    處分在內。但「緩起訴」處分之最終使被告免於刑事訴追之
    效果與「不起訴」處分之效果相同，是以行政罰法第26條第
    2 項是否不包括緩起訴處分情形，仍非無疑，且觀諸被告須
    待緩起訴處分實質確定時，最終始能確定免於受刑事訴追，
    亦即在緩起訴期間內即猶豫期間期滿前，該緩起訴處分仍有
    被撤銷之可能，此時原處分機關若依法為行政裁決，將使受
    處分人有同時遭受行政處罰及刑事訴追之危險，顯與行政罰
    法第26條規定之立法意旨相違背。況檢察官為緩起訴處分時
    ，依刑事訴訟法第253 條之2 第1 項規定對被告所為之指示
    及課予負擔，具有實質刑罰之效果，對被告具有財產減少及
    自由受限之影響，性質上可謂刑事處分，而緩起訴制度雖以
    特別預防為優先考量，但在具體個案決定上，實則已達到一
    般預防的作用及報應理念，基於一行為不二罰原則，受處分
    人既已就其行為受到刑事處分，自不應因同一行為再受到國
    家的處罰（臺灣高等法院暨所屬法院96年法律座談會刑事類
    提案第36號研討結果參照）。
(四)查本件異議人酒後超過規定標準而駕駛動力交通工具之行為
    ，同時涉犯道路交通管理處罰條例第35條第1 項第1 款規定
    及刑法第158 條之3 之公共危險罪，其中刑事部分，業經臺
    灣新竹地檢署檢察官緩起訴處分確定，受處分人並已依檢察
    官指示之負擔條件支付緩起訴處分金8 萬元等情，已如前述
    ，並經本院以公務電話向財團法人新竹市私立愛恆啟能中心
    查證屬實（參本院卷第19頁）。核此緩起訴處分附加條件之
    履行固非刑法所定刑罰之種類，但已影響被告之財產權權益
    ，具有實質刑罰之效果，實質上應可該當行政罰法第26條第
    1 項「依刑事法律」之刑事處分規定及道路交通管理處罰條
    例第35條第8 項規定之「罰金」，而參諸違反道路交通管理
    事件統一裁罰基準表所載，對於駕駛人騎乘機器腳踏車，而
    其吐氣所含酒精濃度超過每公升0.55毫克以上，於期限內繳
    納或聽候裁決者，其最低應納罰鍰之數額為45000 元，是以
    受處分人依檢察官緩起訴處分支付8 萬元，已逾上開最低應
    納數額45000 元，依前揭說明，自不應因同一行為再受裁罰
    。
五、綜上所述，本件異議人就上開同一酒醉騎車行為經前開刑案
    部分之緩起訴處分確定，而該緩起訴處分亦含有命異議人向
    指定之公益團體即財團法人新竹市私立愛恆啟能中心支付8
    萬元，已產生實質刑罰效果，應實質該當行政罰法第26 條
    第1 項之「依刑事法律」之處罰，則移送機關依道路交通管
    理處罰條例第35條第1 項第1 款規定，對異議人上開酒醉騎
    車之違規行為予以裁罰時，除其行為應處以其他種類行政罰
    即吊扣異議人駕駛執照24個月部分仍得予以裁處外，就異議
    人違反行政法上義務而受裁處罰鍰45000 元部分，依行政罰
    法第26條第1 項前段規定，即應依刑事法律處罰之，不得再
    依上揭道路交通管理處罰條例等規定裁罰之。從而，移送機
    關依道路交通管理處罰條例第35條第1 項第1 款規定，裁處
    吊扣異議人駕駛執照24個月之其他種類行政罰部分，於法並
    無不合，且異議人亦當庭表示就此部分不聲明異議；移送機
    關裁處異議人罰鍰45000 元行政罰部分，與法有違，異議人
    就此部分聲明異議，為有理由，自應由本院就此部分予以撤
    銷，改諭知異議人不罰。
據上論結，應依道路交通案件處理辦法第20條前段，裁定如主文
。
中    華    民    國    98    年    5     月    19    日
                  交通法庭法  官  賴淑敏
以上正本證明與原本無異。
如不服本裁定，應於裁定送達後5日內向本院提出抗告狀。
中    華    民    國    98    年    5     月    20    日
                          書記官  劉亭筠


司法院資訊處製作；財團法人民間司法改革基金會備份。
